【裁判字號】    97,聲再,215
【裁判日期】    970702
【裁判案由】    貪污治罪條例等
【裁判全文】
再審聲請人
即受判決人  甲○○
上列聲請人因違反貪污治罪條例案件，對本院96年度重上更(三)字
第208號判決（該案上訴後，經最高法院97年台上字第1285號案
以上訴違背法律上之程式，予以上訴駁回），聲請再審，本院裁
定如下：
    主  文
再審之聲請駁回。
    理  由
壹、聲請意旨略以：(一)本案系爭違建物，是否應適用建築技術規
    則建築設計施工編第1條第17款之規定作為認定本案違建物
    是否為閣樓之標準，臺北市政府工務局建築管理處95年5月1
    6日北市工建查字第09564276100號函並未做出肯定之結論，
    原判決逕以上開規定作為認定本案系爭違建物為閣樓之標準
    ，實屬違誤；(二)原判決未實際測量或提出其何以認定系爭違
    建之閣樓部分地板面積已超過建築面積三分之一以上，應視
    為另一樓層之證據，本案確定後，聲請人發現系爭違建物之
    建築平面圖，其上記載系爭違建物係平房，顯屬一層樓建物
    ，原判決認定為二層樓建物，與事實不符；(三)臺北市政府工
    務局94年1月24日北市工建字第09451296400號函並未明確肯
    認臺北市違建查報作業原則第4之28款(1)所謂「原規模」之
    規定，亦有適用上開違建查報作業原則第4之4款規定，須受
    簷高3公尺以下，脊高3.5公尺以下之限制，可知聲請人就系
    爭違建物簷高3.3公尺、脊高5.7公尺之部分不予查報，難謂
    有何登載不實或違背職務，原判決先錯誤認定系爭違建物為
    二層建築，復又錯誤援用上開違建查報作業原則第4之4款規
    定作為該原則第4之28款(1)所定原規模之認定基準，實有認
    定事實及適用法律錯誤之謬誤，爰依刑事訴訟法第420條第1
    項第6款聲請再審云云。
貳、經查：
一、程序部分：
  1.按最高法院以違背法律上之程式，駁回當事人上訴而確定之
    判決，因不具實體確定力，不得為聲請再審之客體，聲請人
    應以最後事實審法院之實體判決為聲請再審之客體（參看最
    高法院72年度臺抗字第270號判例）。又得否作為聲請再審
    之客體，屬首應調查、審認之事項，必也於聲請再審之確定
    判決，得作為聲請再審客體之條件下，始可進而為其他程序
    及實體上審查（參看最高法院93年臺抗字第244號、89年臺
    抗字第390號、88年臺抗字第444號裁定）。
  2.本件再審聲請人甲○○因違反貪污治罪條例案件，前經本院
    96年重上更(三)字第208號判決有期徒刑5年，上訴最高法院後
    ，最高法院97年臺上字第1285號判決以甲○○之上訴違背法
    律上程式，其上訴不合法為由，予以駁回上訴確定。查聲請
    人聲請再審，其聲請狀雖未載明係就本院確定判決抑或係最
    高法院上開判決提起再審，惟依上揭說明及聲請理由之論述
    觀之，應係就本院上開判決聲請再審，合先說明。
二、實體部分：按刑事訴訟法第420條第1項第6款所謂發見確實
    之新證據，係指就新證據之本體形式上觀察，顯然可認為足
    以動搖原確定判決，並能據以認定受判決人應受無罪、或免
    訴、或輕於原判決所認定之罪名，並無須經過調查者。且該
    證據於事實審法院判決前即已存在，祗因未發見，為法院及
    當事人所不知，迨判決後始行發見者而言。查聲請人對於本
    院96年重上更(三)字第208號判決聲請再審，詳究其上開聲請
    理由，不過係針對本院判決之採證認事多所爭執，並無提出
    何所謂足以動搖原確定判決之新證據，自難認其聲請為有理
    由，本件聲請再審為無理由，應予駁回。
據上論結，應依刑事訴訟法第434條第1項，裁定如主文。
中    華    民    國    97    年    7     月    2     日
                  刑事第十一庭審判長法  官  張連財
                                    法  官  洪光燦
                                    法  官  林明俊
以上正本證明與原本無異。
如不服本裁定，應於收受送達後5日內向本院提出抗告狀。
                                    書記官  蕭詩穎
中    華    民    國    97    年    7     月    3     日


司法院資訊處製作；財團法人民間司法改革基金會備份。
